【裁判字號】    96,訴,45
【裁判日期】    950719
【裁判案由】    偽造文書
【裁判全文】
臺灣士林地方法院刑事判決                96年度訴字第45號
公  訴  人  臺灣士林地方法院檢察署檢察官
被      告  己○○
選任辯護人  李成功  律師
上列被告因偽造文書案件，經檢察官提起公訴（94年度偵字第13
024 號），本院判決如下：
    主  文
己○○無罪。
    理  由
一、公訴意旨略以：被告己○○見肇事毀損車輛頂拼出售，有利
    可圖，經由戊○○（另為檢察官不起訴處分）之介紹，於民
    國92年5 月底，至臺中縣豐原市銘豐汽車保養場，以新臺幣
    （下同）63萬元之價格，向丙○○收購庚○○所有之8U-416
    8 號（車身號碼：WBADD61090BR46672 號，後更換車牌為66
    79-FR 號）皮姆威牌肇事毀損之自小客車1 部後，竟基於偽
    造文書之犯意，於不詳之時、地，以不詳之方法，取得與上
    開車輛同廠牌、同型號及同年份之甲○○所有之U3-8909 號
    自用小客車1 部（車身號碼：WBADD61050BR29366 號），復
    將該車之原車身號碼部分磨除後，重新打造合於上述撞毀車
    輛之WBADD61090BR46672 號車身號碼，並懸掛重新申請之66
    79-FR 號車牌，隨即以95萬元之價格售予不知情之辛○○（
    另為不起訴處分），足以生損害於原車出廠之廠商、監理機
    關對於汽車車籍資料管理之正確性及車主甲○○，嗣因該車
    現車主陳建誠因駕駛該車輛車禍肇事，經警勘驗該車，始循
    線查悉上情。因認被告己○○涉犯刑法第216 條、第220 條
    、第210 條行使偽造準私文書罪等語。
二、按犯罪事實應依證據認定之，無證據不得認定犯罪事實；不
    能證明被告犯罪者，應諭知無罪之判決，刑事訟訴法第154
    條第2 項、第301 條第1 項分別定有明文。又事實之認定，
    應憑證據，如未能發現相當之證據，或證據不足以證明，自
    不能以推測或擬制之方法，以為裁判之基礎；且認定犯罪事
    實所憑之證據，無論直接或間接證據，其為訴訟上之證明，
    須達於通常一般之人均不致有懷疑，而得確信其為真實之程
    度者，始得據為有罪之認定，倘其證明尚未達到此一程度，
    而有合理之懷疑存在時，尚難為有罪之認定基礎，最高法院
    40年臺上字第86號、76年臺上字第4986號判例可資參照。
三、訊之被告己○○堅決否認有上開犯行，辯稱：伊當初買這輛
    車是經戊○○介紹，在豐原市一家修理場買的，購買這輛車
    後，就運送到戊○○在臺北開的另外一家宏泰保養廠兼材料
    行修理。這輛車之前發生過什麼事情，伊並不知道，因伊是
    中古商，看車身號碼跟車籍資料符合，所以不知道車身號碼
    有遭變造等語。經查：
  (一)本件懸掛6679-FR 號車牌之自用小客車（原登記懸掛之車牌
    為8U-4168 號）由屏東縣政府警察局屏東分局警員羅永享經
    車主陳建誠同意勘驗，發現車底有1 條假的切割焊接痕跡，
    以去漆劑洗掉引擎室內避震器上車身號碼之噴漆，並從底部
    拋光，發現確有「重新焊接」之痕跡，惟呈現出之車身號碼
    係6679-FR 號自小客車登記之車身號碼WBADD61090BR46672
    號，並未呈現甲○○所有車牌U3-8909 號之車身號碼WBADD6
    1050BR29366 號，因該車之全部電腦條碼已被全部清除完畢
    ，經警員以資訊傳播系統篩選出車牌U3-8909 號自用小客車
    符合種種條件，乃以電話聯絡車牌U3-8909 號自用小客車之
    車主甲○○得知該失竊車之特徵，因而認定該車車身號碼有
    變造之情形，而證人戊○○又曾以電話告知該警員有證人可
    證明車底之假焊接係被告己○○請其鈑金師傅所為，有該警
    員製作之職務報告2 份、屏東縣警察局東港分局96年4 月21
    日東警分偵字第0960004039號函及上開自小客車引擎室內避
    震器上車身號碼遭重新焊接之照片3 張在卷可憑（參見屏東
    分局偵查卷第1 至2 頁、94年偵字第5307號偵查卷第30至32
    頁），而甲○○所有車牌U3-8909 號、車身號碼WBADD61050
    BR29366 號自用小客車係於92年6 月10日凌晨4 時許，在臺
    北市○○區○○路4 段289 號前失竊，業據證人即被害人甲○○於警詢中證述明確，並有車輛資料作業及竊盜詳細資料
    畫面2 紙在卷可憑（參見屏東分局偵查卷第26至27頁、第42
    至43頁），又證人戊○○於本院審理中結證指出：伊在偵查
    中曾說「我有證人可以證明這是他在搞鬼，有一個鈑金師傅
    幫他在那上面焊一個記號」，該人為鈑金師傅乙○○等語（
    參見本院卷第108 頁）。然查，證人乙○○於本院審理中結
    證稱：伊所焊接的車子並不是本件的黑色BMW 車子等語（參
    見本院卷第115 頁），且警方並未在上開懸掛6679-FR 號車
    牌之自用小客車上勘驗出被害人甲○○所有失竊之車牌U3-8
    909 號自用小客車之車身號碼WBADD61050BR29366 號，而僅
    依車身號碼有重新焊接之「痕跡」及該車牌U3-8909 號自用
    小客車失竊當時之特徵而推論車牌U3-8909 號之車身號碼WB
    ADD61050BR29366 號變造成8U-4168 號（後更換車牌為6679
    - FR）之車身號碼WBADD61090BR46672 號，公訴人亦據此而
    認定被告將甲○○所有U3-8909 號自用小客車上車身號碼WB
    ADD61050BR29366 號部分磨除後，重新打造WBADD61090BR46
    672 號車身號碼，並懸掛重新申請之6679-FR 號車牌，惟與
    上開自用小客車同型款之汽車甚夥，實難單憑被害人甲○○
    片面指出之特徵及重新焊接之事實即認定上開懸掛6679-FR
    號車牌之自用小客車之車身原為甲○○所有，且無其他積極
    證據足資佐證，本院自難遽為採信上開公訴人之推論。
  (二)又陳建誠於93年6 月4 日，以112 萬元之價格，向許明宏購
    買懸掛6679-FR 號車牌、車身號碼為WBADD61090BR46672 號
    之自用小客車；而許明宏則係於93年5 月30日，以116 萬5
    千元之價格，向李育仁購得上開自用小客車；又李育仁係於
    93 年5月20日，以102 萬元之價格，透過黎漢花向楊健宏購
    買上開自用小客車；再楊健宏則於92年7 月28日，以112 萬
    元之價格，向辛○○購得上開自用小客車；另辛○○係於92
    年7 月20日，以98萬元之價格，向被告己○○購得上開自用
    小客車之事實，業據證人辛○○、楊健宏、李育仁、許明宏
    及陳建誠分別於警詢及檢察官偵查中證述明確（此部分業經
    檢察官、被告及辯護人同意有證據能力），並有汽車買賣汽
    約書2 份在卷可憑（以上均參見屏東分局偵查卷第38頁、第
    39頁），及車牌8U-4168 號自用小客車嗣更換車牌為6679-F
    R 號之車籍資料作業1 紙在卷可查（參見屏東分局偵查卷第
    41頁），應堪認定。則上開自用小客車自被告己○○出售後
    ，輾轉經由多人出售予陳建誠，除被告之外，其間是否有其
    他人「重新焊接」車身號碼？當有可能，尚難單認被告涉嫌
    偽造上開車身號碼，況且是否構成偽造車身號碼，並無所據
    ，如上所述，自甚明確。
  (三)證人即系爭原懸掛8U-4168 號車牌自用小客車之原車主丁○○於本院審理中結證稱：伊曾有1 輛車號8U-4168 號BMW 牌
    之自小客車，因車禍而賣掉，車禍情形是伊兒子莊英志開車
    載4 人，車右邊撞上電線桿包住電線桿，車身凹進去，車子
    無法發動，引擎也有撞損，發生車禍不到1 個禮拜就有人跟
    伊電話聯絡要跟伊買車，不到1 個月時間就拖走，對方交給
    伊大概是2 、30萬元等語（參見本院卷第70至73頁）。而證
    人庚○○雖經本院合法傳喚未到庭，然其於警詢中證稱：伊
    有買賣6679-FR （原車牌為8U-4168 號），皮姆威牌，黑色
    ，車身號碼為ADD61090BR46672 號小自客車，但已忘記是在
    何處向何人購買的，該輛車當時有發生交通事故，致車右前
    乘客座A 柱嚴重毀損，伊有修理，是去找報廢車頭，然後自
    A 柱切斷重新焊接，且有車身號碼之避震器是整塊切割下來
    後再重新焊接。92年中旬，由丙○○介紹賣給戊○○，以新
    臺幣約55萬左右賣出，賣出時汽車外觀完好，但引擎無法啟
    動，內裝沒有裝置、前保險桿均沒有裝，實際上買車的是誰
    ，伊不曉得，當初伊有拿8 萬元介紹費請丙○○轉交戊○○
    等語（參見94年偵字第5307號偵查卷第28至29頁、檢察官、
    被告及辯護人均同意有證據能力）；又於檢察官偵查中結證
    稱：92年間，伊朋友丙○○曾幫伊賣車給戊○○，該車有重
    新領牌，原來牌照伊不記得了，該車要修理才能發動。伊買
    回來過幾天後，就車過戶到黃永欽名下，過了半年後，才將
    車賣出給戊○○。買入時車子出過車禍，且無法發動，伊買
    車加修理共花了60幾萬元。賣出時，把鈑金做好了，但仍缺
    很多零件，故無法發動等語（參見94年偵字第13024 號偵查
    卷第23至24頁），核與證人丙○○於檢察官偵查及本院審理
    中結證：庚○○去材料行買一個舊的車頭，焊到被撞壞的車
    身上。伊介紹戊○○、己○○向庚○○買車，己○○有拿面
    額63萬元之支票予伊，伊提領後再拿8 萬元介紹費予戊○○
    等語（參見94年偵字第5307號偵查卷第25頁、檢察官、被告
    及辯護人均同意有證據能力）大致相符。再證人戊○○於本
    院審理中結證稱：伊是宏泰保養廠之負責人，伊有介紹被告
    己○○購買懸掛8U-4168 號車牌之自小客車，買了之後，就
    拖至伊經營之宏泰保養廠，因被告覺得估價過高，就把車拖
    走，並沒有在伊宏泰保養廠修理，該變造車身號碼在前引擎
    室輪避震器上面，購買當時，該車已經烤完漆，引擎也放進
    去，線路還沒有接好，前輪避震也裝好，引擎室與駕駛座A
    柱也鋪好，地毯也裝好，門板及椅子還沒有裝，因被告說他
    所買的這臺車上面所附舊的電腦不能用，請伊幫他買一臺電
    腦。依伊的觀察，8U-4168 號該車買來時引擎及前輪避震不
    用再修理，因為都已經裝好等語（參見本院卷第104 至110
    頁），並有戊○○仲介8U-4168 號自用小客車時車況之照片
    2 張在卷可憑（參見屏東分局偵查卷第48至49頁）。則庚○○取得因車禍遭撞損之懸掛8U-4168 號車牌之自用小客車後
    ，將車頭更換為其他同型車之車頭，其方式為自A 柱將含有
    車身號碼之避震器整塊切割下來後再重新焊接，而以55或63
    萬元之價格出售予被告之際，該車已經鈑金完成、引擎置妥
    無庸再修理、前輪避震亦按裝完成、引擎室與駕駛座A 柱鋪
    好、地毯也完成，被告有何動機於支付近60餘萬元之價金而
    取得已修復近完成之車子後，再將該車身更換為竊得之贓車
    ？顯非合情。至上開購得之自小客車是否在證人戊○○所開
    設之宏泰保養廠修理？證人戊○○與被告或有他情而各執一
    詞，不相符合，然尚不得以此而遽論被告有擅自偽造車身號
    碼之犯行，至為明確。
  (四)被告己○○雖係於92年7 月20日，以98萬元之價格，將上開
    自庚○○購得之自小客車出售予辛○○，然依證人戊○○曾
    於偵查中證稱：上開車子尚需10餘萬元修理等語（參見94年
    偵字第13024 號偵查卷第92頁），且證人壬○○於本院審理
    中結證稱：伊係正強汽車公司負責人，然實際上登記是洋京
    汽車有限公司，但對外用正強汽車名義，被告曾經到伊公司
    修理懸掛8U-4168 號車牌之自小客車，第1 次修理時車子不
    順，來做電腦檢測，第2 次是避震器有問題，他修車的詳細
    內容，車歷卡上均有寫，修理的車子外觀跟一般車子一樣，
    沒有凹痕、烤漆都很正常，沒有作鈑金，當時收車時，接待
    人員應有核對車身號碼及車號，不然結帳單不會有記載等語
    （參見本院卷第62至66頁），並有車牌8U-4168 號、車主己○○修車費用為10,500元之車歷卡1 紙在卷可查（參見屏東
    分局偵查卷第46頁），則被告以60餘萬元購得上開自小客車
    後，仍須再支付11餘萬元修理，之後再以98萬元出售，賺取
    其中20餘萬元，就其從事中古車買賣之行業而言，尚難認有
    何不合理之處。至被告雖曾供承上開購得之自用小客車係於
    92 年5至6 月間，自臺中縣豐原市牽車至宏泰保養廠，該時
    間係早於被害人甲○○於92年6 月10日失竊車輛之時間，然
    在無積極證據足資證明前，亦難遽認被告有偽造車身號碼之
    犯行甚明。
五、綜上所述，公訴人並未提出積極證據足資證明被告己○○有
    何偽造車身號碼進而行使之行使偽造私文書犯行，而使本院
    無合理地懷疑因而確信，自難遽認被告有此犯行。此外，復
    查無其他積極證據足以證明被告有何偽造文書之犯行，自屬
    不能證明被告犯罪，應為被告無罪之諭知。
據上論斷，應依刑事訴訟法第301 條第1 項，判決如主文。
本案經檢察官林宏松到庭執行職務。
中    華    民    國    95    年    7     月    19    日
                  刑事第一庭審判長法  官  洪英花
                                  法  官  林清吉
                                  法  官  雷雯華
以上正本證明與原本無異。
如不服本判決，應於判決送達後10日內，向本院提出上訴狀。
                                  書記官  陳如玲
中    華    民    國    96    年    7     月    19    日


司法院資訊處製作；財團法人民間司法改革基金會備份。
